---
title: "Tutorial Kaarten"
author: Martine Jansen @nnie_nl   
output: 
  learnr::tutorial:
    language: 
      en:
        button:
          previoustopic: Terug
          nexttopic: Verder
          hintnext: Volgende hint
          hintprev: Vorige Hint
          solution: Oplossing
          startover: Opnieuw!
        text:
          startover: Opnieuw!
          areyousure: Weet je zeker dat je alles opnieuw wil doen? Alles wordt dan gereset.
          blank: invulveld
          blank_plural: invulvelden
          exercisecontainsblank: Deze opdracht bevat {{count}} $t(text.blank).
          pleasereplaceblank: Vervang {{blank}} door correcte R code.
          and: en
    progressive: true
    allow_skip: true
    theme: "united"  
runtime: shiny_prerendered

---

```{r setup, include=FALSE}
library(learnr)
knitr::opts_chunk$set(echo = FALSE)

library(tidyverse)
library(sf)

dPrognose <- read_csv("11-leerlingenprognose-vo-vestiging-2016-2041.csv")
dPrognoseHavo21_26 <- dPrognose %>%
  mutate(pc2 = str_sub(VEST_PC,start = 1, end = 2)) %>%
  select(pc2, HAVO_2021, HAVO_2026) %>%
  pivot_longer(cols = -pc2, 
               names_prefix = "HAVO_",
               names_to = "jaar") %>%
  count(pc2, jaar, wt = value) %>%
  pivot_wider(names_from = jaar, values_from = n) %>%
  mutate(groei = (`2026` - `2021`)/`2021`)

```

## Doel

In deze tutorial gaan we stap voor stap deze afbeelding maken:

```{r}
library(spatialrisk)

mijn_pc2 <- nl_postcode2 %>%
  left_join(dPrognoseHavo21_26,
            by = c(areaname = "pc2"))

ggplot() +
  geom_sf(data = mijn_pc2,
          aes(fill = groei),
          color = "grey") +
  geom_sf(data = nl_provincie,
          fill = NA) +
  scale_fill_gradient2(labels = scales::percent_format(accuracy = 1)) +
  theme_void() +
  labs(title = "Groeiprognose Havo 2026 tov 2021",
       caption = "Bron: DUO | Bewerking: IR")
```




```{r quiz1}
quiz(
  caption = NULL,
  question(text = "Kunnen we het maken?",
           answer("Uhm...."),
           answer("Nope"),
           answer("Nou en of!", correct = TRUE),
           submit_button = "Check mijn antwoord",
           correct = "Klopt helemaal!",
           incorrect = "Nee, niet goed",
           allow_retry = TRUE,
           try_again_button= "Nog een poging"
          )
  )
```


## sf: simple features


ISO standaard 19125-1:2004 volgens https://r-spatial.github.io/sf/articles/sf1.html:  

*  hoe real world objects in de ruimte te representeren in computers
*  hoe ze op te slaan in databases en weer op te halen
*  welke geometrische bewerkingen er moeten zijn

Een feature:  

*  is een ding in de echte wereld, bv een stad
*  kan bestaan uit andere dingen, bv straten
*  kan deel uitmaken van een ander ding, bv land
*  heeft
  * een geometrie (punten, lijnen, polygonen) - beschrijving van waar ie is
  * attributen - andere eigenschappen

**`{sf}`** brengt dit naar **`R`**

Deze tutorial heeft de packages al geladen  
In een eigen project zet je deze libraries in de setup chunk:  

```
library(tidyverse)
library(sf)
```

## Voorbeeld, en even spelen

Run de code: 

```{r voorbeeld, exercise =TRUE}
# een simple features object inlezen
nc <- sf::st_read(system.file("shape/nc.shp", package = "sf"),
                  quiet = TRUE)
# en plotten
ggplot() + 
  geom_sf(data = nc)
```

Pas de onderstaande code aan zodat:  

* de achtergrond minder druk is (weg is nog beter)
* de vlakken en de lijnen een kleurtje krijgen

```{r kaartnc, exercise = TRUE}
nc <- sf::st_read(system.file("shape/nc.shp", package = "sf"),
                  quiet = TRUE)
ggplot() + 
  geom_sf(data = nc,
          fill = "______",
          color = "______") +
  theme_ ______
```

```{r kaartnc-hint-1}
Vertaal kleuren naar het Engels
```

```{r kaartnc-hint-2}
Haal de ____ weg bij theme en zet er weer een _ neer om de verschillende opties te zien
```

```{r kaartnc-solution}
nc <- sf::st_read(system.file("shape/nc.shp", package = "sf"),
                  quiet = TRUE)

ggplot() + 
  geom_sf(data = nc,
          fill = "pink",
          color = "purple") +
  theme_void()
```

## Inhoud simple features object

* Elke regel is een feature
* De features hebben attributen (gewone columns)
* En een geometrie ( een list column)

```{r echo = TRUE}
nc <- sf::st_read(system.file("shape/nc.shp", package = "sf"),
                  quiet = TRUE)
nc %>% head()
```

## Attributen kleuren de kaart

* Attributen kun je gebruiken voor de kaart 
* Vul de code aan en bekijk de kaart
* Kies een ander attribuut voor de fill en bekijk opnieuw

```{r fillkaartnc, exercise = TRUE}
nc <- sf::st_read(system.file("shape/nc.shp", package = "sf"),
                  quiet = TRUE)
ggplot() + 
  geom_sf(data = nc,
          aes(fill = BIR74),
          color = "_____") +
  theme_ ______
```

```{r fillkaartnc-solution}
nc <- sf::st_read(system.file("shape/nc.shp", package = "sf"),
                  quiet = TRUE)
ggplot() + 
  geom_sf(data = nc,
          aes(fill = BIR74),
          color = "red") +
  theme_void()
```


## Geometry in de listcolumn

Inhoud van de listcolumn is

*  een geometry
*  elke rij een multipolygoon

Bekijk er 1: 
```{r multipol, echo=TRUE, exercise = TRUE}
nc <- sf::st_read(system.file("shape/nc.shp", package = "sf"),
                  quiet = TRUE)
geo_nc1 <- nc %>% head(1) %>% pull(geometry)
geo_nc1[[1]]

```

## Subkaart

Object is een **dataset** *EN*  
Datasets kun je **subsetten** *DUS*  
Je kunt ook een **deel** van object **plotten**  

Subsetten kun je doen door een beperking aan een attribuut op te leggen

Bekijk de kolomnamen van `nc`: 
```{r namennc, exercise = TRUE}
nc <- sf::st_read(system.file("shape/nc.shp", package = "sf"),
                  quiet = TRUE)
names(___)

```

```{r namennc-solution}
names(nc)
```


Maak een subset van nc en plot:    

```{r subkaartnc, exercise = TRUE}
nc <- sf::st_read(system.file("shape/nc.shp", package = "sf"),
                  quiet = TRUE)
nc_sub <- nc %>%
  filter(______________)

ggplot() + 
  geom_sf(data = _______,
          fill = "______",
          color = "______") +
  theme_ ______
```

```{r subkaartnc-hint}
Je kunt bijvoorbeeld beperken tot de eerste 30, of beperken tot kleine gebieden
```


```{r subkaartnc-solution}
nc <- sf::st_read(system.file("shape/nc.shp", package = "sf"),
                  quiet = TRUE)
nc_sub <- nc %>%
  filter(AREA < 0.1)

ggplot() + 
  geom_sf(data = nc_sub,
          fill = "pink",
          color = "black") +
  theme_void()
```


## Tekst toevoegen

Soms is er meer nodig dan een kleur  
Teksten in vakjes bijvoorbeeld  
Pas de code aan zodat:

*  alleen de counties met een nummer meer dan 2110 getoond worden
*  met de namen van de county in het vakje

```{r tekstnc, exercise = TRUE}
nc <- sf::st_read(system.file("shape/nc.shp", package = "sf"),
                  quiet = TRUE)
nc_sub <- nc %>% ______________

ggplot(data = ________) + 
  geom_sf(fill = "__________",
          color = "_________") +
  geom_sf_text(aes(label = ________),
               size = __, color = "______") +
  theme_ _____
```

```{r tekstnc-solution}
nc <- sf::st_read(system.file("shape/nc.shp", package = "sf"),
                  quiet = TRUE)
nc_sub <- nc %>% filter(CNTY_ID > 2110)

ggplot(data = nc_sub) + 
  geom_sf(fill = "antiquewhite",
          color = "black") +
  geom_sf_text(aes(label = NAME),
               size = 3, color = "firebrick") +
  theme_void()
```


## Nederland in beeld

Nederland zit niet in **`{sf}`**  
Fijn dat Martin Haringa [**`{spatialrisk}`**](https://cran.r-project.org/web/packages/spatialrisk/) heeft gemaakt  
Run de onderstaande code

```{r nl, echo = TRUE, fig.height = 3, exercise = TRUE}
library(spatialrisk)

ggplot() +
  geom_sf(data = nl_provincie) +
  theme_void()

```

Ontdek met bovenstaande code welke andere nl indelingen bestaan


## Extra attributen toevoegen

Bekijk hoe `spatialrisk::nl_postcode2` er uit ziet  


```{r nlpc2, exercise = TRUE}
library(spatialrisk)
nl_postcode2
```


```{r quiz2}
quiz(
  caption = NULL,
  question(text = "Hoeveel attributen zijn er?",
           answer("0"),
           answer("1"),
           answer("2"),
           answer("3", correct = TRUE),
           answer("4"),
           submit_button = "Check mijn antwoord",
           correct = "Klopt helemaal!",
           incorrect = "Nee, niet goed",
           allow_retry = TRUE,
           post_message = "De geometry list column telt niet als attribuut",
           try_again_button= "Nog een poging"
          )
  )
```


We kunnen alleen maar plotten wat in de data zit  
We maken obv de sf- data een nieuwe set met extra attributen  

Bijvoorbeeld extra attribuut obv [leerlingenprognose van DUO](https://duo.nl/open_onderwijsdata/voortgezet-onderwijs/aantal-leerlingen/prognose-aantal-leerlingen.jsp)  
Dit bestand is al beschikbaar voor de tutorial

```{r, echo= TRUE, eval = FALSE}
dPrognose <- read_csv("11-leerlingenprognose-vo-vestiging-2016-2041.csv")

dPrognoseHavo21_26 <- dPrognose %>%
  mutate(pc2 = str_sub(VEST_PC,start = 1, end = 2)) %>%
  select(pc2, HAVO_2021, HAVO_2026) %>%
  pivot_longer(cols = -pc2, 
               names_prefix = "HAVO_",
               names_to = "jaar") %>%
  count(pc2, jaar, wt = value) %>%
  pivot_wider(names_from = jaar, values_from = n) %>%
  mutate(groei = (`2026` - `2021`)/`2021`)
```

Even kijken hoe het eruit ziet:  

```{r proghavo, exercise = TRUE}
dPrognoseHavo21_26
```

Nu maken we de nieuwe data set voor het kaartje:  

```{r nljoin, exercise = TRUE}
library(spatialrisk)

mijn_pc2 <- nl_postcode2 %>%
  left_join(dPrognoseHavo21_26,
            by = c(areaname = "pc2"))

mijn_pc2
```

## Kaart met nieuw attribuut

Maak een kaart van Nederland:  

* met de groei per pc2 als vlakvulling
* bekijk de kaart
* verbeter de kleuren (zie hint)
* bekijk de kaart
* voeg een titel en een bronvermelding toe (zie volgende hint)
* bekijk de kaart
* maak de lijnen van de pc2 gebieden lichter en voeg provincielijnen toe (zie oplossing)

```{r eindresultaat, exercise = TRUE}
library(spatialrisk)

mijn_pc2 <- nl_postcode2 %>%
  left_join(dPrognoseHavo21_26,
            by = c(areaname = "pc2"))

ggplot() +
  geom_sf(data = _______,
          aes(fill = ______)) +
  theme_void()

```


```{r eindresultaat-hint-1}
library(spatialrisk)

mijn_pc2 <- nl_postcode2 %>%
  left_join(dPrognoseHavo21_26,
            by = c(areaname = "pc2"))

ggplot() +
  geom_sf(data = mijn_pc2,
          aes(fill = groei)) +
  scale_fill_gradient2(labels = scales::percent_format(accuracy = 1)) +
  theme_void()

```

```{r eindresultaat-hint-2}
library(spatialrisk)

mijn_pc2 <- nl_postcode2 %>%
  left_join(dPrognoseHavo21_26,
            by = c(areaname = "pc2"))

ggplot() +
  geom_sf(data = mijn_pc2,
          aes(fill = groei)) +
  scale_fill_gradient2(labels = scales::percent_format(accuracy = 1)) +
  theme_void() +
  labs(title = "Groeiprognose Havo 2026 tov 2021",
       caption = "Bron: DUO | Bewerking: IR")

```


```{r eindresultaat-solution}
library(spatialrisk)

mijn_pc2 <- nl_postcode2 %>%
  left_join(dPrognoseHavo21_26,
            by = c(areaname = "pc2"))

ggplot() +
  geom_sf(data = mijn_pc2,
          aes(fill = groei),
          color = "grey") +
  geom_sf(data = nl_provincie,
          fill = NA) +
  scale_fill_gradient2(labels = scales::percent_format(accuracy = 1)) +
  theme_void() +
  labs(title = "Groeiprognose Havo 2026 tov 2021",
       caption = "Bron: DUO | Bewerking: IR")

```
